臺灣高等法院刑事判決　　　　　　　　　　　　　　九十三年度上易字第六九五號
　　上　訴　人
　　即　被　告　甲○○
　　選任辯護人　林月雪　律師
　　　　　　　　江鶴鵬　律師
右上訴人因竊盜案件，不服臺灣台北地方法院九十二年度易字第一九七八號，中華民
國九十三年三月二十四日第一審判決（聲請簡易判決處刑案號：臺灣台北地方法院檢
察署九十一年度偵字第一一四五○），提起上訴，本院判決如左：
    主  文
原判決撤銷。
甲○○無罪。
    理  由
一、公訴意旨略以：甲○○與嚴翊彰（業經本院九十二年度上易字第二七０三號判決
    以不能證明嚴翊彰犯罪，且未經檢察官起訴，退回檢察官另行處理）於民國九十
    一年五月三日凌晨三時許，在臺北市○○○路○段二五九號前，見莊弘旭之皮包
    （內有文件資料及保全設定卡一張）置放在機車踏板上，竟共同意圖為自己不法
    之所有，趁莊弘旭不注意之際，由甲○○下手，嚴翊彰在一旁把風，共同竊取莊
    弘旭之皮包，得手後離去時，為莊弘旭發現，而報警查獲，因認甲○○涉有刑法
    第三百二十條第一項竊盜罪嫌。
二、按犯罪事實應依證據認定之，無證據不得推定其犯罪事實；不能證明被告犯罪者
    ，應諭知無罪之判決，刑事訴訟法第一百五十四條、第三百零一條第一項分別定
    有明文。又告訴人之告訴，係以使被告受刑事訴追為目的，是其陳述是否與事實
    相符，仍應調查其他證據以資審認。再被害人之陳述如無瑕疵，且就其他方面調
    查又與事實相符，固足採為科刑之基礎，倘其陳述尚有瑕疵，則在未究明前，遽
    採為論罪科刑之根據，即難認為適法，業經最高法院五十二年台上字第一三００
    號、六十一年台上字第三０九九號著有判例。次按事實之認定，應憑證據，如未
    能發現相當證據，或證據不足以證明，自不能以推測或擬制之方法，為裁判基礎
    ，最高法院四十年台上字第八六號著有判例可資參照；又所謂證據，係指超越一
    切合理之可疑，足以認定被告確有犯罪行為之積極事證而言。苟依現存之積極事
    證，就起訴意旨所指被告犯罪之待證事實，尚非不得為其他較有利被告之推斷，
    本諸罪疑之法則，自難謂該事證已適合於被告犯罪事實之認定。末按認定犯罪事
    實須憑積極證據，卷存證據資料不足以積極證明犯罪事實時，被告並不負自證其
    為無罪之責任。且認定犯罪事實所憑之證據，雖不以直接證據為限，間接證據亦
    包括在內，然而無論直接證據或間接證據，其為訴訟上之證明，須於通常一般之
    人均不致有所懷疑，而得確信其為真實之程度者，始得據為有罪之認定，倘其證
    明尚未達到此一程度，而有合理之懷疑存在而無從使事實審法院得有罪之確信時
    ，即應由法院為諭知被告無罪之判決，最高法院七十六年台上字第四九八六號亦
    著有判例足參。
三、本件公訴人認被告甲○○涉犯刑法第三百二十條第一項之竊盜罪嫌，無非係以被
    害人莊弘旭之指述，被害人並無誣攀被告之動機暨贓物認領保管收據一紙等為其
    論據。
四、訊據被告堅詞否認有上開竊盜犯行，辯稱：伊當天是到屈臣氏樓下的ＰＵＢ幫朋
    友慶生，沒有和嚴翊彰在莊弘旭的機車附近聊天，也沒有竊取莊弘旭的公事包等
    語。
五、經查：
    (一)被害人莊弘旭於第一次警訊時指述：「我置於機車上之公事包被兩名男子竊走
      …，後來該男子又夥同三名男子前往本店砸物品及毆打員工，經調閱錄影帶及
      口卡指認，我確定竊走我公事包之二名男子為嚴翊彰及甲○○」（見偵卷第十
      頁），嗣於第三次警訊時詳述案發經過情形稱：該日嚴翊彰及甲○○在其機車
      旁聊天，當其回頭時卻見甲○○拿其所有之黑色公事包往東方向跑走，其立即
      至機車旁告知嚴翊彰，上開公事包內無貴重物品，並請嚴翊彰以手機聯絡甲○
      ○，請甲○○歸還，然並未聯絡上甲○○，後其因擔心嚴翊彰離開，即請嚴翊
      彰至屈臣氏店前之階梯等候，並由公司員工看守及報警云云；又稱：「我親眼
      看見他們兩人竊取我的公事包」、「沒有。（你們公司或其他地方有無錄影機
      錄到他們兩人竊取的畫面？）」、「因為我覺得甲○○可能是喝醉誤拿我的公
      事包，所以我請嚴翊彰打電話給甲○○。（你看見甲○○竊取你的公事包，為
      何不追甲○○反而抓住嚴翊彰？）」（見偵卷第十二頁、十三頁）。另於檢察
      官偵訊時稱：其在現場抓住嚴翊彰，之後警察在日僑協會攔到甲○○；其是屈
      臣氏的保安主任，當天執行夜配工作，把機車停在南京東路距伊三到五步的距
      離，皮包放在機車踏板上，在看貨車下貨情形，看到二個年輕人在機車旁，剛
      開始不覺得有異，不到三分鐘回頭看到其中一人拿皮包往南京東路三段跑，另
      一個個子比較小離其較近，即拉住他，叫他朋友把皮包拿回來，他做打電話之
      動作，其叫他繼續打，東西拿回來就算了（見偵卷第五十四頁背面、八十三頁
      背面、八十四頁）。復對照被害人莊弘旭寄予本案承辦檢察官之說明書，其上
      載述，因較高之男子（即甲○○）將其公事包取走，其一時未及反應，且追趕
      不及，遂將另一較矮者（即嚴翊彰）攔住，並告知伊請伊朋友將該公事包送回
      ，後此較矮者隨其往南京東路四段方向走，然未尋獲較高者，嗣請較矮者至屈
      臣氏商店旁之階梯以手機聯絡上開較高之男子，然未成功，其即請公司員工看
      守較矮者（即嚴翊彰）。在此期間，較矮者之友人曾經過該地並詢問有事否？
      此較矮男子雖回答沒事，然其恐事端擴大，遂囑公司員工報警處理；之後警方
      告知在長春路口處之便利商店附近攔檢到兩名男子，待其至該處，即指認前開
      較高之男子，但因警方未於伊身上發現任何公事包，故僅留下伊資料讓伊離去
      云云（見偵卷第九十六頁、九十七頁）。由上述可知，被害人莊弘旭先稱其係
      由錄影帶及口卡指認被告，嗣於說明書中改述其係在長春路口處之便利商店附
      近親自指認被告甲○○，則被害人莊弘旭就指認被告之方式前後供述歧異；另
      被害人於第三次警訊及偵訊時陳述，當其看見被告拿其公事包跑走時，立即至
      機車旁請嚴翊彰以手機聯絡甲○○，惟觀諸上揭說明書卻記載：被害人係因一
      時未及反應，且追趕不及，遂將嚴翊彰攔住，後嚴翊彰即隨其往南京東路四段
      方向尋找甲○○，因未尋獲，嗣請嚴翊彰以手機聯絡甲○○，則被害人莊弘旭
      究係於案發後立即請嚴翊彰以手機聯絡甲○○，或係先請嚴翊彰隨同尋找甲○
      ○未獲，始由嚴翊彰以手機聯絡甲○○，被害人就此經過情形之敘述亦有出入
      ；再上開說明書載述，被害人係因恐事端擴大方報警處理，然被害人於歷次警
      訊時就報警緣由，未提及隻字片語，復參諸被害人初始係認被告甲○○可能係
      喝醉誤拿公事包（見偵卷第十三頁），益徵被害人之指述確有上述諸多之瑕疵
      ，尚難執為對被告不利之證據。
    (二)至證人即屈臣氏員工李衍翰業於檢察官偵訊時證述：其未親見被告甲○○竊取
      前揭被害人莊弘旭所有之公事包（見偵卷第八十四頁背面），而其於警訊及偵
      查中均係在指述，被告甲○○與嚴翊彰等人至屈臣店內毀損物品暨傷害伊之情
      節（見偵卷第十四頁、十五頁、三十三頁、八十五頁），是無法證明被告有竊
      盜犯行。另嚴翊彰於警訊及偵查中咸謂：被告係至銀行領錢，並無竊取公事包
      等語（見偵卷第五頁背面、第八十五頁背面、第八十六頁），亦不能證明被告
      犯罪。
    (三)再者，上開公事包經原審依職權於九十三年二月三日函請內政部警政署刑事警
      察局鑑定其上指紋與被告之指紋是否相符，而其上所採指紋七枚，與被告之指
      紋未發現相符者，有內政部警政署刑事警察局九十三年二月十三日鑑驗書一份
      在卷可憑（見原審卷第四十六頁），自難遽謂被告有竊盜犯行。另贓物認領保
      管收據，不足為論罪之依據。
    綜上所述，尚難以告訴人之指述，遽認被告有竊盜之犯行。此外，復查無其他積
    極證據足認被告甲○○有何公訴人所指之犯行，揆諸首揭說明，既不能證明被告
    犯罪，即應為無罪之諭知。
六、原審未予詳查，遽認被告犯罪，自有未合，被告上訴意旨亦指摘及此，其上訴為
    有理由，自應由本院將原判決撤銷，依法諭知被告無罪之判決。
據上論斷，應依刑事訴訟法第三百六十九條第一項前段、第三百六十四條、第三百零
一條第一項，判決如主文。
本案經檢察官呂光華到庭執行職務。
中　　　華　　　民　　　國　　九十三　　年　　　六　　　月　　二十九　　日
                              臺灣高等法院刑事第二十四庭
                                  審判長法  官  陳  貽  男
                                        法  官  徐  世  禎
                                        法  官  李  世  貴
右正本證明與原本無異。
不得上訴。
                                        書記官  魏  汝  萍
中　　　華　　　民　　　國　　九十三　　年　　　七　　　月　　　一　　　日
